【裁判字號】    90,交簡上,5
【裁判日期】    900921
【裁判案由】    過失傷害
【裁判全文】
臺灣雲林地方法院刑事判決
    上  訴  人
    即  被  告  丙○○
右列上訴人因過失傷害案件，不服本院北港簡易庭中華民國九十年度港交簡字第八○
號九十年六月二十二日第一審判決（聲請簡易處刑案號：臺灣雲林地方法院檢察署九
十年度偵字第一○五八號）提起上訴，本院合議庭為第二審判決如左：
    主  文
原判決撤銷。
丙○○因過失傷害人，處有期徒刑參月，如易科罰金，以參佰元折算壹日。
    事  實
一、丙○○於民國八十九年十一月二十三日上午，駕駛車號ＧＨ－四六六二號（聲請
    人誤繕為ＣＨ－四六六二號）自小客廂型車，沿雲林縣水林鄉○○道路由蕃薯村
    往大山村（即由南往北）方向行駛，於同日中午十二時（聲請人誤繕為十一時）
    十分許，途經雲林縣水林鄉大山村蔦松一○八號電線桿前之無號誌交岔路口時，
    原應注意該路段限速為時速四十公里，不得超速行駛，與行經無號誌之交岔路口
    ，應減速慢行，作隨時停車之準備，且直行車尚未進入交岔路口，而轉彎車已達
    中心處開始轉彎，則直行車應讓轉彎車先行。而依當時天候為晴天、日間有自然
    光線、路面乾燥、無缺陷、無障礙物及視距良好等客觀狀況判斷，並無不能注意
    之情形，詎丙○○竟疏於注意，不但未減速慢行，且以時速約六十公里超速行駛
    ，當丁○○騎乘車號ＩＸＧ－八六八號重機車，沿丙○○左方之產業道路由西往
    東方向駛來，在上開交岔路口左轉往北方向行駛，機車已左轉回正時，丙○○因
    疏未讓丁○○之機車先行，見狀已閃避不及，致丙○○駕駛之自小客廂型車正前
    方自後撞及丁○○所騎乘重機車之後方警示燈處，丙○○於碰撞後竟又誤踩油門
    ，將丁○○當場輾過，並駛入路旁之農田約二十一．四公尺遠，丁○○因而受有
    左手尺骨骨折併神經受傷、胸部鈍挫傷併雙側多處肋骨骨折併膿胸、胃潰瘍等傷
    害。丙○○於肇事後，在有偵查犯罪職務之公務員知悉其犯罪前，即主動向處理
    本件車禍之警員乙○○自首肇事，並接受裁判。
二、案經丁○○訴由雲林縣警察局北港分局報請臺灣雲林地方法院檢察署檢察官偵查
    起訴。
    理  由
一、訊之被告丙○○，固坦承於右揭時地駕駛自小客廂型車與告訴人丁○○騎乘之機
    車相撞，並於碰撞後誤踩油門，致告訴人受傷之情，惟辯稱：當時伊係跟在另一
    車輛後方行駛，與前車約距離六公尺遠，車速約三十公里，碰撞前並未看見丁○○的機車，且伊行駛在幹線車道，丁○○行駛在支線車道，應該是丁○○要注意
    伊車子才對云云。經查，被告所駕車輛於行經右開無號誌之交岔路口時，疏未減
    速慢行，並於告訴人之機車左轉彎已轉正後，自後方撞及告訴人之機車，致告訴
    人受傷等事實，業據告訴人於本院審理時指訴甚詳。又本件車禍肇事路段限速為
    時速四十公里，有道路交通事故調查報告表一紙在卷可稽，而依行駛於告訴人後
    方之證人甲○於警訊及偵審中所證稱：被告當時車速約有六十公里等語，再參以
    現場照片所示，被告所駕自小客廂型車於肇事後，駛入土質鬆軟且高低不平之稻
    田，所停位置距告訴人機車仍有二一．四公尺遠之情，足見被告所駕車輛當時車
    速確實不低，故證人甲○上開證詞應堪採信，被告行經上開路口確有超速行駛且
    未減速慢行之情，堪予認定。復依現場照片及道路交通事故調查報告表之事故現
    場圖顯示，肇事地點係無號誌之交岔路口，均為產業道路，並無支幹線道之分別
    ，且由告訴人機車倒地後，所遺留之刮地痕起點，係距右側路面邊緣二．八五公
    尺，並在路口北側不遠之處，及本件車禍係自小客廂型車正前方碰撞機車之正後
    方警示燈處觀之，告訴人之機車於碰撞當時，應是左轉彎後已轉正車身，故告訴
    人之機車早已先進入上開交岔路口中心處開始轉彎，並於左轉彎剛完成時，在路
    口北側不遠處，遭被告之自小客廂型車所撞及，亦堪認定。雖本件車禍肇事原因
    ，經送請臺灣省嘉雲區車輛行車事故鑑定委員會鑑定結果，認告訴人機車遭被告
    自小客廂型車碰撞時，係在尚未轉正之狀態下，而認告訴人駕駛重機車，行經上
    開交岔路口，左轉彎車未暫停讓直行車先行，亦有肇事原因，惟證人甲○已到庭
    證述，當時告訴人之機車已轉正車身，且依本件機車刮地痕係遺留在路口北側不
    遠處，並非在交岔路口內，而告訴人之機車又係正後方遭撞及等情觀之，足見告
    訴人機車遭碰撞時已不在路口內，告訴人機車於被告自小客廂型車進入路口前，
    早已達中心處開始轉彎，是告訴人依道路交通安全規則第一百零二條第一項第六
    款規定，自有優先之路權，尚難認告訴人於本件車禍有肇事之原因，故上開鑑定
    意見此部分認定與事實尚有不符，不得作為判斷之依據。此外，告訴人因本件車
    禍受傷亦有診斷證明書一紙附卷可參。
二、按行車速度，依標誌之規定，無標誌者，行經無號誌之交岔路口時，應減速慢行
    ，作隨時停車之準備；汽車行駛至交岔路口，轉彎車應讓直行車先行，但直行車
    尚未進入交岔路口，而轉彎車已達中心處開始轉彎，直行車應讓轉彎車先行，道
    路交通安全規則第九十三條第一項及第一百零二條第一項第六款分別定有明文。
    被告身為汽車駕駛人，自應注意並遵守上述規定，又依卷附之道路交通事故調查
    報告表所載，當時天候為晴天、日間有自然光線、路面乾燥、無缺陷、無障礙物
    、視距良好及該路段限速時速四十公里等客觀狀況判斷，並無不能注意之情事，
    被告竟疏未注意減速慢行，反以時速約六十公里超速行駛，且未讓告訴人機車先
    行而肇事致人受傷，其有過失甚明。又告訴人確因本件車禍受傷，是被告之過失
    犯行與告訴人之傷害結果間，顯有相當因果關係。綜上所述，被告上開所辯顯係
    事後卸責之詞，不足採信。本件事證明確，被告之過失犯行堪以認定。
三、核被告丙○○所為，係犯刑法第二百八十四條第一項前段之過失傷害罪。被告係
    於民國九年五月四日出生，有年籍資料在卷可稽，行為時為已滿八十歲之人，爰
    依刑法第十八條第三項規定減輕其刑。又被告於偵查犯罪機關知悉其犯罪前，即
    主動向處理本件車禍之警員乙○○自首肇事，而接受裁判，業經證人乙○○證述
    在卷，合於自首要件，應依刑法第六十二條前段規定，遞減輕其刑。原審認被告
    罪證明確，應予論罪科刑，固非無見，惟查（一）被告所駕車輛係車號ＧＨ－四
    六六二號，並非ＣＨ－四六六二號，而車禍時間係中午十二時十分許，亦非上午
    十一時十分許，有現場照片、被告與告訴人之警訊筆錄及道路交通事故調查報告
    表在卷可憑，原審就此部分事實認定已有錯誤；（二）原審漏未斟酌被告行經無
    號誌之交岔路口時，應減速慢行，作隨時停車之準備及其直行車尚未進入交岔路
    口，而告訴人轉彎車已達中心處開始轉彎，直行車應讓轉彎車先行之規定；（三
    ）被告符合自首要件，原審疏未適用刑法第六十二條前段規定，減輕其刑；（四
    ）本件車禍告訴人並無過失，原審認告訴人轉彎車疏未讓直行車先行，亦均有未
    洽，被告上訴意旨雖未指摘及此，但原判決既有上述可議之處，自應由本院將原
    判決撤銷改判。爰審酌被告前無犯罪紀錄，素行尚良好，一時不慎致告訴人受傷
    ，其過失之程度、告訴人所受之損害，及未與告訴人達成民事和解、被告犯後態
    度等一切情狀，量處如主文所示之刑，以資懲儆。末按被告犯罪後，刑法第四十
    一條業於九十年一月十日修正公布施行，並於同年月十二日生效，被告行為後法
    律既有變更，依刑法第二條第一項前段規定，應適用裁判時之法律，爰依修正後
    刑法第四十一條第一項前段規定，併予諭知易科罰金之折算標準。
據上論斷，應依刑事訴訟法第四百五十五條之一第一項、第三項、第三百六十九條第
一項前段、第三百六十四條、第二百九十九條第一項前段，刑法第二條第一項前段、
第二百八十四條第一項前段、第十八條第三項、第六十二條前段、第四十一條第一項
前段，罰金罰鍰提高標準條例第一條前段、第二條，判決如主文。
本案經檢察官王淑月到庭執行職務。
中      華      民      國      九十      年      九      月    廿一    日
                                        臺灣雲林地方法院刑事第一庭
                                            審判長法官  康  樹  正
                                            法      官  葉  明  松
                                            法      官  廖  國  勝
右正本證明與原本無異。
如不服本判決，應於判決送達後十日內向本院提出上訴狀( 應附繕本 )。
                                            書  記  官  顏  錦  清
中      華      民      國      九十      年      九      月    廿一    日
刑法第二百八十四條第一項：
因過失傷害人者，處六月以下有期徒刑、拘役或五百元以下罰金，致重傷者，處一年
以下有期徒刑、拘役或五百元以下罰金。


司法院資訊處製作；財團法人民間司法改革基金會備份。
